【裁判字號】    99,交聲,340
【裁判日期】    990825
【裁判案由】    違反道路交通管理處罰條例聲明異議
【裁判全文】
臺灣苗栗地方法院交通事件裁定         99年度交聲字第340號
原處分機關  交通部公路總局新竹區監理所苗栗監理站
異  議  人
即受處分人  甲○○
上列異議人即受處分人因違反道路交通管理處罰條例案件，對於
交通部公路總局新竹區監理所苗栗監理站於民國99年8 月13日所
為之竹監苗字第裁54-Z00000000號處分（原舉發案號：公警局交
字第Z00000000 號），聲明異議，本院裁定如下：
    主  文
原處分關於罰鍰新臺幣陸萬元部分撤銷。
前項撤銷部分，甲○○汽車駕駛人，駕駛汽車經測試檢定酒精濃
度超過規定標準，處罰鍰新臺幣參萬元。
其餘異議駁回。
    理  由
一、原處分意旨略以：異議人即受處分人甲○○於民國98年4 月
    2 日22時46分許，駕駛車牌號碼3766-LQ 號自用小客車行經
    國道一號高速公路南向117.1 公里處，為內政部警政署國道
    公路警察局第二警察隊造橋分隊警員舉發「酒精濃度測定值
    0.66毫克，標準值0.25毫克，超過0.41毫克（禁駛）」違規
    ；而異議人之普通小型車駕駛執照業於97年5 月12日起至98
    年5 月11日止執行吊扣在案，是異議人於駕駛執照吊扣期間
    駕駛汽車，且酒精濃度超過規定標準；異議人另涉及公共危
    險罪部分，業經臺灣苗栗地方法院檢察署檢察官為緩起訴處
    分確定，爰依道路交通管理處罰條例（下稱同條例）第35條
    第3 項前段及第67條第2 項前段暨違反道路交通管理事件統
    一裁罰標準及處理細則第41條第4 項規定，於99年8 月13日
    裁處異議人罰鍰新臺幣（下同）60,000元、吊銷駕駛執照、
    3 年內不得考領駕駛執照，原處分並無不法等語。
二、異議意旨略以：異議人於上開時、地酒後駕車，業經臺灣苗
    栗地方法院檢察署檢察官緩起訴處分在案，並已向苗栗縣觀
    護志工協進會支付3 萬元，苗栗監理站又裁罰60,000元，違
    反一事不二罰，爰請法院裁定撤銷原處分云云。
三、按汽車駕駛人飲用酒類後，其吐氣所含酒精濃度超過每公升
    0.25毫克以上者，不得駕車；汽車駕駛人，駕駛汽車經測試
    檢定，有酒精濃度超過規定標準者，處15,000元以上60,000
    元以下罰鍰，當場移置保管其車輛及吊扣其駕駛執照1 年，
    並應接受道路交通安全講習；汽車駕駛人違反本條例規定，
    應受吊扣駕駛執照處分，於汽車駕駛人係無駕駛執照駕車者
    ，在所規定最長吊扣期間內，不得考領駕駛執照，道路交通
    安全規則第114 條第2 款、道路交通管理處罰條例第35條第
    1 項第1 款、第24條第1 項第2 款、第67條第6 項分別定有
    明文。又汽車駕駛人經依第1 項規定吊扣駕駛執照，並於吊
    扣期間再有第1 項情形者，處新臺幣6 萬元罰鍰，並當場移
    置保管該汽車及吊銷其駕駛執照；汽車駕駛人曾依第35條第
    3 項前段規定吊銷駕駛執照者，3 年內不得考領駕駛執照，
    道路交通管理處罰條例第35條第3 項前段、第67條第2 項前
    段亦分別定有明文。
四、次按94年2 月5 日公布，95年2 月5 日施行之行政罰法第26
    條規定：「一行為同時觸犯刑事法律及違反行政法上義務規
    定者，依刑事法律處罰之。但其行為應處以其他種類行政罰
    或得沒入之物而未經法院宣告沒收者，亦得裁處之。前項行
    為如經不起訴處分或為無罪、免訴、不受理、不付審理之裁
    判確定者，得依違反行政法上義務規定裁處之。」即所謂一
    事不二罰原則，探究其立法目的，無非以一行為同時觸犯刑
    事法律及違反行政法上義務規定時，由於刑罰與行政罰同屬
    不法行為之制裁，而刑罰之懲罰作用較強，依刑事法律處罰
    即足資警惕，實無一事二罰再處行政罰之必要，且刑事法律
    處罰，由法院依法定程序為之，較符合正當法律程序，應予
    優先適用，但罰鍰以外之沒入或其他種類行政罰，因兼具維
    護公共秩序之作用，為達行政目的，行政機關仍得併予裁處
    。故汽車駕駛人酒後駕車時，如同時觸犯刑法第185 條之3
    之公共危險罪者，道路交通主管機關除依行政罰法第26條第
    1 項但書規定，處以其他種類行政罰外，關於行政罰鍰部分
    ，即應依行政罰法第26條、同條例第10條等規定移送地方法
    院檢察署處理，其後非有行政罰法第26條第2項所定不起訴
    等事由，不得裁處行為人罰鍰。至酒後駕車經檢察官為緩起
    訴處分，並命駕駛人向公益團體捐款或提供義務勞務者，駕
    駛人係履行檢察官為緩起訴處分命令，此等命令名義上雖非
    刑罰，但仍是一種特殊的處遇措施，造成駕駛人之財產減少
    或義務增加，性質上亦屬干預人民自由之處分，與刑事制裁
    無異，實質上則為刑事處罰。再者，縱認該捐款命令因未經
    法院裁判所為之處罰，非刑事處分，但捐款行為究具行政罰
    鍰之性質，自不應就同一行為再受行政罰鍰（臺灣高等法院
    96年11月刑事庭庭長法律問題研討會決議參照）。再按94年
    12月28日修正公布、95年7 月1 日施行之同條例第35條第8
    款規定：「前項汽車駕駛人，經裁判確定處以罰金低於本條
    例第92條第3 項所定最低罰鍰基準規定者，應依本條例裁決
    繳納不足最低罰鍰之部分。」以及違反道路交通管理事件統
    一裁罰基準及處理細則第2 條所定「違反道路交通管理事件
    統一裁罰基準表」，即「汽車駕駛人經依第35條第1 項各款
    規定吊扣駕駛執照，並於吊扣期間再有第1 項情形，應處最
    低罰鍰60,000元；同時違反刑事法律者，經裁判確定處以罰
    金低於本條例第92條第3 項所定最低罰緩基準規定者，應依
    本條例裁決繳納不足最低罰鍰之部分」等相關規定，倘駕駛
    人所支付之緩起訴處分金，未達同條例第92條第3 項所定最
    低罰緩基準規定者，仍須補繳不足最低罰緩之部分，始為適
    法。是檢察官為緩起訴處分並命向公益團體捐款者，其捐款
    解釋上亦屬同罰條例第35條第8 項所規定之罰鍰，監理機關
    雖不得再為行政裁罰，惟若駕駛人所支付之緩起訴處分金，
    未達同條例第92條第3 項所定最低罰緩基準規定者，依同條
    例第35條第8 項之規定，仍須補繳不足最低罰緩之部分。因
    此法院僅得就行為人已依緩起訴處分為公益捐款部分予以撤
    銷，並為不罰之諭知（臺灣高等法院97年11月法律座談會第
    39號提案研討結果參照）。
五、經查，異議人甲○○於民國98年4 月2 日22時46分許，駕駛
    車牌號碼3766-LQ 號自用小客車行經國道一號高速公路南向
    117.1 公里處，為內政部警政署國道公路警察局第二警察隊
    造橋分隊警員舉發「酒精濃度測定值0.66毫克，標準值0.25
    毫克，超過0.41毫克（禁駛）」違規，已逾不得駕駛車輛之
    濃度標準等情，為異議人所不爭執。又異議人因公共危險案
    件，經臺灣苗栗地方法院檢察署檢察官以98年度偵字第2167
    號為緩起訴處分，諭知緩起訴期間1 年，並應於收受該署檢
    察官執行緩起訴處分命令通知書之日起1 個月內向苗栗縣觀
    護志工協進會支付3 萬元，及於緩起訴處分確定日起之8 個
    月內遵照該署觀護人指示，參加該署觀護人室所舉辦之1 場
    酒醉駕車團體諮商輔導，且緩起訴期間不得再有任何酒醉駕
    車之情事。前揭緩起訴處分於98年6 月15日經臺灣高等法院
    臺中分院檢察署以98年度上職議字第3532號駁回再議而確定
    在案，故緩起訴期間自98年6 月15日起至99年6 月14日止、
    異議人已於期限內繳交3 萬元及緩起訴處分期滿未經撤銷等
    事實，有舉發違反道路交通管理事件通知單、裁決書、臺灣
    苗栗地方法院檢察署緩起訴處分書、臺灣高等法院臺中分院
    檢察署處分書、臺灣高等法院被告前案紀錄等各1 份附卷可
    憑，應堪認定。從而，異議人於駕駛執照吊扣期間駕駛自用
    小客車於上開時、地酒後違規，經警測得其呼氣酒精濃度超
    過規定標準，依違反道路交通管理事件統一裁罰基準表之規
    定，其最低罰鍰為60,000元，是異議人依檢察官緩起訴處分
    支付3 萬元予財團法人犯罪被害人保護協會臺灣苗栗分會，
    仍有不足，自應就差額30,000 元部分予以裁罰，以資適法。
六、至原處分機關雖援引交通部95年7 月17日交路字第09500069
    86號函釋略以：法務部行政罰法諮詢小組第1 次會議紀錄結
    論認緩起訴乃附帶條件的不起訴處分，亦即是不起訴的一種
    ，有行政罰法第26條第2 項之適用等語。惟按法官依據法律
    獨立審判，憲法第80條定有明文，各機關依其職掌就有關法
    規為釋示之行政命令，法官於審判案件時，固可予以引用，
    但仍得依據法律，表示適當之不同見解，並不受其拘束；司
    法行政機關所發司法行政上之命令，如涉及審判上之法律見
    解，僅供法官參考，法官於審判案件時，亦不受其拘束（司
    法院大法官會議解釋釋字第216 號解釋意旨參照），是前開
    交通部函釋，僅供本院參考，本院並不受其拘束，併此指明
    。
七、綜上所述，原處分就異議人於駕駛執照吊扣期間駕駛汽車，
    且酒精濃度超過規定標準（0.55MG/L以上），裁處其罰鍰60
    ,000元部分，核與行政罰法第26條第1 項前段、第2 項規定
    不符，異議人此部分之異議為有理由，應由本院撤銷該部分
    之原處分，改諭知如主文第2 項所示之罰鍰，以資適法。另
    原處分關於自99年7 月30日（裁決日）起1 年內不得考領駕
    駛執照及施以道安講習部分，乃其他種類行政裁罰之不利處
    分，係為達嚇阻飲酒後駕車之不法行為，保障用路權人之生
    命、身體安全，具有維護公共秩序以達行政目的之作用，故
    依前開行政罰法第26條第1 項但書之規定，仍得裁處之，是
    原處分機關此部分之裁處於法並無不合，異議人此部分之異
    議，並無理由，應予駁回。
七、據上論斷，應依道路交通管理處罰條例第87條第2 項、道路
    交通案件處理辦法第19條、第20條前段，裁定如主文。
中    華    民    國    99    年    8    月    25     日
                  交通法庭  法  官  林信旭
以上正本證明與原本無異。
如不服本裁定應於送達後5 日內向本院提出抗告狀。
                            書記官  巫  穎
中    華    民    國    99    年    8    月    25     日

司法院資訊處製作；財團法人民間司法改革基金會備份。
